臺灣臺南地方法院刑事判決　　　　　　　　　　　　九十三年度交簡上字第二六號
　　上　訴　人
　　即　被　告　丙○○
右列上訴人（即被告）因過失傷害案件，不服本院九十三年度交簡字第六九號中華民
國九十三年一月二十七日第一審判決（起訴案號：九十二年度偵字第一二一四八號）
，提起上訴，本院管轄之第二審合議庭判決如左：
    主  文
原判決撤銷。
丙○○因過失傷害人，處拘役伍拾玖日，如易科罰金，以佰元折算壹日。緩刑貳年
。
    事  實
一、丙○○於民國九十二年四月八日晚間八時三十分許，騎乘車牌號碼ＲＸ二—五六
    一號輕型機車，沿臺南市○○路由南往北方向行駛，行經該路與崇德八街之交岔
    路口欲左轉時，理應注意機車行經無號誌岔路口，轉彎車應讓直行車先行，又依
    當時天氣晴朗、地面乾燥、無缺陷，亦無障礙物，且視距良好等情，客觀上亦無
    不能注意之情事，竟疏未注意上開規定，即貿然左轉，適有乙○○所騎乘車牌號
    碼ＵＤＴ—五八八號輕型機車，沿臺南市○○路由北往南方向行駛至該路口，亦
    疏未注意機車行經無號誌岔路口時，應減速慢行，且未注意左右來車，而貿然通
    過該路口，二車均突見對方車輛時已不及閃避煞停，乙○○所騎乘之輕型機車前
    輪撞及丙○○所騎乘之輕型機車右側車身，造成乙○○受有右髖股骨折之傷害；
    丙○○則受有左胸挫傷腫痛、左膝、左小腿挫傷、擦傷等傷害。
二、案經乙○○訴由臺南市警察局第一分局報請臺灣臺南地方法院檢察署檢察官偵查
    起訴。
    理  由
一、右揭事實，業據被告丙○○於原審及本院審理時坦承不諱，核與告訴人乙○○於
    警詢、偵查中指訴之情節大致相符，並有交通部公路總局嘉義區監理所臺南監理
    站九十二年九月二十六日嘉監南字第０九二００二一五三二號函、道路交通事故
    現場圖、道路交通事故調查報告表(一)(二)、臺南市警察局舉發違反道路交通管理事
    件通知單及現場照片八張等件在卷足憑。而告訴人乙○○係因本件車禍，致受有
    右髖股骨折之傷害，亦有臺南市立醫院診斷證明書附卷可證。按機車行駛至交岔
    路口，轉彎車應讓直行車先行；另機車行近無號誌岔路口時，應減速慢行，看清
    左右確無來車並在不妨礙汽車通行之情況下迅速通過，道路交通安全規則第一百
    二十五條第二款、第七款定有明文。上述規則應為經正常程序考領駕駛執照，具
    有駕駛經驗之被告所明知及應注意之事項，再依肇事當時係天氣晴朗、地面乾燥
    、無缺陷，亦無障礙物，且視距良好等情觀之（見前開道路交通事故調查報告表
    ），足見依當時狀況，被告客觀上並無不能注意之情狀，竟疏於注意周遭人車動
    態，及其為轉彎車，未讓崇善路上之直行車先行即貿然作左轉彎，致其駕駛之輕
    型機車與告訴人乙○○駕駛之輕型機車發生撞擊，其有過失至為明顯，雖告訴人
    乙○○行經肇事地點時亦同未注意機車行經無號誌岔路口時，應減速慢行，且應
    注意左右來車，即貿然通過該路口，而就本件車禍之發生同有過失，然行為人之
    過失，與被害人自己之過失，併合而為危害發生之原因時，仍不能阻卻行為人過
    失之責任，被告仍應負過失責任甚明。且本件經送請臺灣省臺南區車輛行車事故
    鑑定委員會鑑定結果，亦同此認定，有前開委員會九十二年六月十一日南鑑字第
    九二０六八二號鑑定意見書一份在卷足參。又告訴人乙○○所受之傷害，與被告
    之過失行為間，顯具有相當因果關係。綜上所述，本案事證明確，被告犯行足以
    認定。
二、核被告丙○○所為，係犯刑法第二百八十四條第一項前段之過失傷害罪。原審以
    被告犯行明確，依法論罪科刑，固非無見，惟(一)按已領有普通重型機器腳踏車駕
    駛執照者，得駕駛輕型機器腳踏車，道路交通規則第六十一條第一項第六款定有
    明文，而被告於六十一年四月七日即考領重型機車駕駛執照，此有交通部公路總
    局嘉義區監理所臺南監理站九十二年九月二十六日嘉監南字第０九二００二一五
    三二號函在卷可稽，是依前揭規定，被告雖未考領輕型機器腳踏車之駕駛執照，
    仍得駕駛輕型機器腳踏車，原判決認被告無駕駛執照駕車因而致人受傷，依道路
    交通管理處罰條例第八十六條第一項規定加重其刑，即有未當；(二)次按刑法第六
    十二條自首之條件，必以犯罪未發覺者為限。所謂未發覺之罪，係指有搜查權之
    官吏，不知有犯罪之事實，或雖知有犯罪之事實而不知犯罪人為何人者，始足當
    之（最高法院五十三年度台上字第一０七九號裁判意旨參照）。然被告於警詢時
    供稱：車禍發生後伊因受傷並未報案，伊被救護車送到醫院後，交通隊員警到醫
    院探訪時，伊有表示為ＲＸ二—五六一號輕型機車駕駛人等語（見警詢卷第一頁
    ），參以臺南市警察局交通隊車禍處理小組製作之道路交通事故現場圖內亦記載
    「雙方在市立醫院有表示為駕駛人」等情，足見被告在車禍發生後員警據報前往
    處理時，並未在場表示為肇事車輛駕駛人，而係在員警已查知其為駕駛者後至醫
    院訪談時，始向員警陳述自己為肇事車輛之駕駛人之事實，核與刑法第六十二條
    自首之要件不符，原判決認被告於車禍發生後，警員到場處理，不知孰為肇事人
    前，坦承騎車肇事並接受裁判，合於自首之規定，而依刑法第六十二條前段減輕
    其刑，容有未洽；被告上訴意旨據此指摘原判決不當，為有理由，應由本院合議
    庭依法將原判決撤銷改判。爰審酌被告騎乘機車於交岔路口，且未遵守轉彎車應
    讓直行車先行之規定，致生本件車禍之過失程度、被害人即告訴人受傷狀況、告
    訴人騎乘機車行近無號誌岔路口時，未依規定減速慢行，並看清左右來車，因而
    肇事，亦同有過失，及被告犯罪後業已坦承犯行，且與告訴人達成民事和解（有
    臺南市東區調解委員會調解筆錄一份附卷足稽）等一切情狀，量處如主文所示之
    刑，並諭知易科罰金之折算標準。
三、末查被告前未曾受有期徒刑以上刑之宣告，有卷附臺灣高等法院被告全國前案紀
    錄表可按，因一時騎乘機車疏忽，偶罹刑典，且事後已與告訴人達成和解，被告
    經此偵審程序及刑之宣告後，應知警惕而無再犯之虞，本院因認所宣告之刑以暫
    不執行為適當，併予以宣告緩刑二年，用啟自新。
據上論斷，應依刑事訴訟法四百五十五條之一第一項、第三項、第三百六十九條第一
項前段、第三百六十四條、第二百七十三條之一第一項、第二百九十九條第一項前段
，刑法第二百八十四條第一項前段、第四十一條第一項前段第七十四條第一款、，罰
金罰鍰提高標準條例第一條前段、第二條，判決如主文。
本案經檢察官甲○○到庭執行職務。
中    華    民    國      九十三    年      八      月        五        日
                                臺灣臺南地方法院刑事第五庭
                                    審判長法  官  陳欽賢
                                          法  官  陳金虎
                                          法  官  林佩儒
右正本證明與原本無異
本件不得上訴
                                          書記官  廖文靜
中    華    民    國      九十三    年       八       月      九        日
附錄本案論罪科刑法條全文：
刑法第二百八十四條
因過失傷害人者，處六月以下有期徒刑、拘役或五百元以下罰金，致重傷者，處一年
以下有期徒刑、拘役或五百元以下罰金。
從事業務之人，因業務上之過失傷害人者，處一年以下有期徒刑、拘役或一千元以下
罰金，致重傷者，處三年以下有期徒刑、拘役或二千元以下罰金。
